臺灣高等法院刑事裁定　　　　　　　　　　　　　　九十一年度交抗字第五二二號
　　抗　告　人
　　即受處分人　如意交通企業有限公司
　　代　表　人　甲○○
右列抗告人即受處分人因違反道路交通管理處罰條例案件，不服臺灣士林地方法院中
華民國九十一年五月二十八裁定（九十一年度交聲字第九六號），本院裁定如左：
    主  文
抗告駁回。
    理  由
一、按汽車裝載貨物超過核定之總重量、總聯結重量者，處汽車所有人罰鍰，並記汽
    車違規紀錄一次，其應歸責於汽車駕駛人時，除依第三項處汽車駕駛人罰鍰及依
    第六十三條第一項第二款記點外，汽車所有人仍應記該汽車違規紀錄一次；有前
    項規定之情形者，應責令改正或當場禁止通行，並處新臺幣（下同）一萬元罰鍰
    ，超載十公噸以下者，以總超載部分，每一公噸加罰一千元。未滿一公噸以一公
    噸計算，民國九十年一月十七日修正公布，同年六月一日起施行之道路交通管理
    條例處罰條例第二十九條之二第一項、第三項分別定有明文。
二、原處分機關係以：本件抗告人即受處分人如意交通企業股份有限公司（以下簡稱
    如意公司）所有之車牌號碼ＦＨ─一一二號營業貨運曳引車，經核定裝運貨物之
    總載重為三十五公噸，於九十年十一月四日二時八分許，行經臺北縣樹林鎮○○
    街○段時，所附掛車牌號碼ＣＵ─二六號營業半拖車載運廢土超過車斗欄板，經
    警攔查，經過磅總載重達三十八點九二公噸，超重三點九二公噸，爰依道路交通
    管理處罰條例第二十九條之二第一項及第三項之規定，處罰鍰一萬四千元，並記
    汽車違規紀錄一次。嗣經抗告人異議，原審法院以該車所載廢土高度以突出標準
    框架，無法丈量，而抗告人對於該車超重事實，並不爭執，而認原處分核無不合
    。
三、抗告意旨略以：如意公司之車號ＣＵ—二六號半拖車，裝載廢土高度部分突出標
    準框架無法丈量，係因該車用怪手裝載，一定會有部分高度突出框架，有些凹陷
    ，應以丈量結果之平均值作為標準，而當時警員並無丈量車斗長寬高，已有過失
    ，並請調查當時舉發照片，作為參考依據云云。
四、經查：
  (一)按首揭道路交通管理處罰條例第二十九條之二第一項、第三項規定，係採重量罰
    之方式而為規範。縱然為配合砂石標示車制度之實施，交通部對載運砂石、土方
    車輛超載取締執行重點及取締標準，曾於八十八年八月三日以交路八十八字第０
    ０六八三九號函釋︰為維護合法領取標示牌業者權益，請轉知各警察機關確依該
    部八十五年五月九日函頒「裝載砂石、土方之傾卸式車輛登領砂石車標示牌及超
    載取締作業規定」中超載認定之規定進行超載取締，即對符合標示規定之砂石車
    ，以丈量方式換算，經丈量結果與標示牌所載規格不符者，以固定或活動地磅實
    際過磅，另為避免舉發及裁罰爭議，建請執法員警於違規通知單上註明拖車號牌
    、丈量之長寬高，或就違規事實拍照存證（如載物超高、標示牌移用或變更車體
    等）。惟交通部函示各警察機關得以丈量方式換算，此純為鼓勵標示而為方便措
    施，並非謂上開法律規定已變更，不採重量罰方式，故實際上如超載過重，仍應
    適用上開法律予以處罰，易言之，並非謂必須丈量超過，始可過磅重量處罰，核
    先敘明。
  (二)查抗告人所辯上開車號ＰＨ—一一二號營業貨運曳引車總載重為三十五公噸，所
    附掛車號ＣＵ—二六號營業半拖車業經登領砂石車標示牌等情，有汽車行車執照
    影本二紙附卷可稽。本件砂石車遭取締超重之經過，係因該車所載之廢土高度部
    分已突出標準框架，無法丈量，始前往地磅站過磅，並依過磅結果掣單舉發等情
    ，業據證人即舉發本件違規之臺北縣警察局樹林交通分隊警員沈光華結證在卷（
    見原審據卷第二一頁），並有臺北縣警察局樹林分局九十年十二月六日樹警交裁
    字第二七０三０號函在卷為憑（見原審卷第十一頁），核與抗告人自承該車用怪
    手裝載砂石，高度部分未必平整等語相符。既然抗告人所有該車經地磅測得總載
    重達三十八點九二公噸，超重三點九二公噸，其違規超重事實，洵堪認定。
五、抗告人未陳明當時駕駛人為何人，依違反道路交通管理事件統一裁罰標準及處理
    細則第二十四條，應處罰所有人，從而，本件原處分機關以重量罰方式認定抗告
    人違反道路交通管理處罰條例第二十九條之二第一項及第三項之規定，裁處罰鍰
    一萬四千元，並記違規點數一點，並無不當。原審因認抗告人之聲明異議為無理
    由，而予以駁回，經核並無不合。抗告意旨以舉發事實未經丈量置辯，顯無理由
    。又本件事證已明，並無調查當時舉發照片之必要，併予指明。
六、綜上所述，抗告人之抗告為理由，應予駁回。
據上論斷，應依道路交通案件處理辦法第二十六條，刑事訴訟法第四百十二條，裁定
如主文。
中      華      民      國    九十一    年      七      月      五      日
                            臺灣高等法院交通法庭
                                審判長法  官  陳  貽  男
                                      法  官  王  炳  梁
                                      法  官  李  世  貴
右正本證明與原本無異。
不得抗告。
                                      書記官  魏  汝  萍
中      華      民      國    九十一    年      七      月      五      日
